【裁判字號】    97,交訴,42
【裁判日期】    980324
【裁判案由】    肇事遺棄罪等
【裁判全文】
臺灣桃園地方法院刑事判決              97年度交訴字第42號
公  訴  人  臺灣桃園地方法院檢察署檢察官
被      告  丙○○
                    現於臺灣臺北戒治所
被      告  乙○○
上列被告因肇事遺棄罪等案件，經檢察官提起公訴（97年度偵字
第1104號），本院判決如下：
    主  文
丙○○駕駛動力交通工具肇事，致人受傷而逃逸，處有期徒刑陸
月，如易科罰金，以新臺幣壹仟元折算壹日。
乙○○幫助駕駛動力交通工具肇事，致人受傷而逃逸，累犯，處
有期徒刑肆月又拾伍日，如易科罰金，以新臺幣壹仟元折算壹日
。
丙○○其餘被訴公訴不受理。
    事  實
一、乙○○前於民國93年間經臺灣基隆地方法院分別因犯竊盜案
    件判處有期徒刑5 月，贓物案件判處有期徒刑4 月，施用毒
    品案件，判處有期徒刑3 月、6 月，定應執行有期徒刑1 年
    4 月確定，而於95年4 月7 日因縮短刑期假釋出監。猶不知
    悔改，於96年11月28日晚上9 時45分許，丙○○駕駛乙○○
    所有之車牌號碼4565-HF 號自用小客車，搭載乘客顏彩雲、
    乙○○及譚亞玲3 人，沿桃園縣桃園市○○路往中壢市方向
    直行，行經該路756 號前，本應注意汽車行駛時車前狀況，
    並隨時採取必要之安全措施及汽車在同一車道行駛時，除擬
    超越前車外，後車與前車之間，應保持可以隨時煞停之距離
    ，而依當時情形，無不能注意之情事，竟疏於注意，丙○○
    駕車自後方追撞戊○○駕駛之車牌號碼94 12-RW號自用小客
    車右後方保險桿，戊○○因而車輛失控，再向前追撞甲○○
    所駕駛之車牌號碼DV-7919 號自用小客車左後方保險桿，戊○○因而受有頭部損傷、左肩及左膝挫傷、頭部挫傷等傷害
    ，甲○○則受有頭部損傷之傷害（過失傷害業經撤回告訴，
    詳下述）。詎丙○○肇事後不僅未對戊○○及甲○○施以必
    要急救，反欲駕車逃逸，乙○○遂基於幫助丙○○駕車逃逸
    之犯意，由副駕駛座下車，駕車搭載丙○○離開現場。
二、案經戊○○、甲○○訴由桃園政府警察局桃園分局報告臺灣
    桃園地方法院檢察署檢察官偵查起訴。
    理  由
壹、有罪部分：
一、按被告以外之人於審判外之言詞或書面陳述，除法律有規定
    者外，不得作為證據。被告以外之人於審判外之陳述，雖不
    符前四條之規定，而經當事人於審判程序同意做為證據，法
    院審酌該言詞陳述或書面陳述作成時之情況，認為適當者，
    亦得為證據。當事人、代理人或辯護人於法院調查證據時，
    知有刑事訴訟法第159 條第1 項不得為證據之情形，而未於
    言詞辯論終結前聲明異議者，視為有前項之同意，刑事訴訟
    法第159 條第1 項、第159 條之5 分別定有明文。經查，告
    訴人甲○○、戊○○於警詢及偵查中所為之陳述，目擊者丁○○於警詢時之陳述，雖屬傳聞證據，惟當事人於本院言詞
    辯論終結前均未聲明異議，且核該等言詞或書面陳述作成之
    情況，並無非出於任意性或不正取供，或違法或不當情事，
    客觀上亦無不可信之情況，是上開陳述，堪認為適當，依刑
    事訴訟法第159 條之5 第2 項規定，應得作為證據。至其餘
    憑以認定被告犯罪事實之非供述證據（詳後述），查無違反
    法定程序取得之情，依同法第158 條之4 規定反面解釋，亦
    具證據能力。
二、上開犯罪事實，業據被告丙○○、乙○○均坦承不諱，復有
    告訴人甲○○、戊○○於警詢及偵查中證述綦詳，又有證人
    丁○○於警詢時之證述在卷可稽，另有診斷證明書2 份、道
    路交通現場事故圖、道路交通調查報告表2 紙、現場及車損
    照片共24幀等附卷足憑。足見被告二人之自白與事實相符，
    本案事證明確，被告丙○○肇事逃逸、被告乙○○幫助肇事
    逃逸犯行均堪認定，應依法論科。
三、按刑法上之幫助犯，係對於犯罪與正犯有共同之認識，而以
    幫助之意思，對於正犯資以助力，而未參與實施犯罪之行為
    者而言（最高法院75年度臺上字第1509號、84年度臺上字第
    5998號、88年度臺上字第1270號判決同此見解）；是以如未
    參與實施犯罪構成要件之行為，且係出於幫助之意思提供助
    力，即屬幫助犯。被告乙○○非本案肇事之行為人，而僅於
    被告丙○○肇事後，駕駛車輛搭載被告丙○○離開現場，使
    被告丙○○遂行肇事逃逸之犯行，則其顯係參與肇事逃逸構
    成要件以外之行為，而對被告丙○○遂行犯行資以助力。復
    被告乙○○幫助被告丙○○犯肇事逃逸罪，依刑30條第2項
    之規定，衡諸其犯罪情節，得按正犯之刑減輕之。核被告丙○○所為，係犯刑法第185 條之4 之駕駛動力交通工具肇事
    ，致人受傷而逃逸罪。被告乙○○所為，係犯刑法第185 條
    之4 、第30條第1 項前段之幫助駕駛動力交通工具肇事，致
    人死傷而逃逸罪。被告乙○○有如事實欄所載犯罪科刑及執
    行之紀錄，有臺灣高等法院被告前案紀錄表1 份在卷可稽，
    其受有期徒刑執行完畢後，5 年以內故意再犯本件有期徒刑
    以上之罪，屬累犯，應依刑法第47條第1 項規定加重其刑，
    並依法先加後減之。爰審酌被告丙○○肇事後竟藉由被告乙○○之幫助而離開，棄告訴人之生命、身體危險於不顧，均
    予非難，然念被告二人犯後均坦承犯行，態度亦稱良好。且
    被告丙○○業與告訴人達成和解，此有本院和解筆錄一份附
    卷可參，及被告二人之生活狀況、智識程度等一切情狀，各
    量處如主文所示之刑，並各宣告易科罰金之折算標準。
貳、公訴不受理部分：
一、公訴意旨另以：被告丙○○於96年11月28日晚上9 時45分許
    ，駕駛乙○○所有之車牌號碼4565-HF 號自用小客車，沿桃
    園縣桃園市○○路往中壢市方向直行，行經該路756 號前，
    本應注意汽車行駛時車前狀況，並隨時採取必要之安全措施
    及汽車在同一車道行駛時，除擬超越前車外，後車與前車之
    間，應保持可以隨時煞停之距離，而依當時情形，無不能注
    意之情事，竟疏於注意，被告丙○○駕車自後方追撞戊○○
    駕駛之車牌號碼94 12-RW號自用小客車右後方保險桿，戊○○因而車輛失控，再向前追撞甲○○所駕駛之車牌號碼
    DV-7919 號自用小客車左後方保險桿，戊○○因而受有頭部
    損傷、左肩及左膝挫傷、頭部挫傷等傷害，甲○○則受有頭
    部損傷之傷害。被告丙○○見此反欲行離開現場，戊○○及
    甲○○見狀均下車阻止被告丙○○離開，詎被告丙○○竟心
    生不滿，基於傷害他人身體之犯意，徒手毆打戊○○及甲○○2 人頭部，致戊○○及甲○○2 人均受有頭部損傷之傷害
    。因認被告社犯刑法第284 條第1 項前段過失傷害罪及第
    277 條第1 項傷害罪嫌。
二、按告訴乃論之罪，告訴人於第一審辯論終結前，得撤回其告
    訴；又告訴或請求乃論之罪，未經告訴、請求或其告訴、請
    求經撤回或已逾告訴期間者，應諭知不受理之判決，刑事訴
    訟法第238 條第1 項、第303 條第3 款分別定有明文。查本
    件告訴人戊○○及甲○○告訴過失傷害及傷害罪部分，起訴
    書認被告係犯刑法第284 條第1 項前段過失傷害罪及同法第
    277 條第1 項傷害罪，依同法第287 條前段之規定，須告訴
    乃論。茲據告訴人戊○○、甲○○均已當庭表示撤回告訴，
    有本院98年3 月10日審理筆錄一份在卷可按，自應為公訴不
    受理之判決。
據上論斷，應依刑事訴訟法第299 條第1 項前段、第303 條第3
款，刑法第30條第1 項前段、第2 項、第185 條之4 、第47條第
1項 、第41條第1 項前段，刑法施行法第1 條之1 第1 項、第2
項前段，判決如主文。
本案經檢察官黃怡菁到庭執行職務。
中    華    民    國    98    年    3     月    24    日
                  交通法庭    審判長  法  官  江德民
                                      法  官  蘇昌澤
                                      法  官  華奕超
以上正本證明與原本無異。
如不服本判決應於收受判決後10日內向本院提出上訴書狀，並應
敘述具體理由。其未敘述上訴理由者，應於上訴期間屆滿後20日
內向本院補提理由書「切勿逕送上級法院」。
                                      書記官  常毓生
中    華    民    國    98    年    3     月    26    日
中華民國刑法第185 條之4（ 肇事遺棄罪）駕駛動力交通工具肇
事，致人死傷而逃逸者，處6 月以上5 年以下有期徒刑。


司法院資訊處製作；財團法人民間司法改革基金會備份。
